【裁判字號】    99,台上,6267
【裁判日期】    991014
【裁判案由】    違反毒品危害防制條例
【裁判全文】
最高法院刑事判決            九十九年度台上字第六二六七號
上  訴  人  甲○○
選任辯護人  鄭淑貞律師（法律扶助律師）
上  訴  人  乙○○
上  訴  人  丙○○
上列上訴人等因違反毒品危害防制條例案件，不服台灣高等法院
高雄分院中華民國九十九年七月十五日第二審判決（九十九年度
上訴字第七六九號，起訴案號：台灣高雄地方法院檢察署九十八
年度偵字第二八六九０號），提起上訴，本院判決如下：
    主  文
上訴駁回。
    理  由
按刑事訴訟法第三百七十七條規定，上訴於第三審法院，非以判
決違背法令為理由，不得為之。是提起第三審上訴，應以原判決
違背法令為理由，係屬法定要件。上訴第三審法院之案件，是否
以判決違背法令為上訴理由，應就上訴人之上訴理由書狀加以審
查，如果上訴理由書狀並未依據卷內訴訟資料，具體指摘原判決
不適用何種法則或如何適用不當，或所指摘原判決違法情事，顯
與法律規定得為第三審上訴理由之違法情形，不相適合時，均應
認其上訴為違背法律上之程式，予以駁回。本件原審依憑上訴人
甲○○之自白及上訴人乙○○、丙○○所為不利於己之部分自白
，其中甲○○之自白核與證人姚皓彬、楊惠薰、林俞谷證述之情
節相符。乙○○、丙○○之部分自白亦與證人即共同被告甲○○
證述之情節大致相符，另參酌扣案之毒品、行動電話、內政部警
政署刑事警察局及高雄醫學大學附設中和紀念醫院之鑑定書姚皓
彬之行動電話監聽譯文、現場查獲之相片等證據為綜合之判斷，
認為甲○○、乙○○、丙○○分別有事實欄所載犯行，事證明確
，因而撤銷第一審關於甲○○如原判決附表（下稱附表）編號(五)
所示之罪刑，改判仍論甲○○如附表編號(五)所示之販賣第三級毒
品罪刑（累犯），及相關之沒收宣告，駁回甲○○其餘五罪之上
訴，並就上開撤銷部分及駁回上訴部分共六罪定其應執行之刑。
另撤銷第一審關於上訴人乙○○、丙○○部分判決，改判仍論處
彼二人共同販賣第三級毒品罪刑，並為相關之沒收宣告，已詳敘
其所憑之證據及認定之理由，所為之論述，均有卷證資料可考。
而以乙○○所辯：其依成本轉讓第三級毒品愷他命予甲○○，並
無賺取任何價差云云。丙○○所辯：乙○○將售予甲○○毒品之
價金交伊轉為舊債之清償，伊收受上開價金時，不知該款項為毒
品交易之價金云云，及證人林俞谷、楊惠薰翻異前供等情，均與
事證不符，為無足採信，於理由中詳加說明與指駁。甲○○上訴
意旨略以：(一)、查證人林俞谷結證稱：伊透過甲○○向他人購買
愷他命等語，足證伊僅帶同林俞谷去向他人購買愷他命，非與姓
名不詳之成年人販賣愷他命予林俞谷。至林俞谷於偵查中所供向
伊購買愷他命等語，係因檢察官告以甲○○已承認犯行，而示意
為上開供述之影響，致為非任意性之供述；原審未為勘驗偵訊錄
音內容，遽依該證人於偵查中之證述為有罪判決之依據，調查職
責尚有未盡。(二)、證人楊惠薰前後所供不一，原審未敘明上開各
供述其證據取捨判斷之理由，自非允當。(三)、伊於民國九十八年
九月二十三日二十一時許在高雄市○○區○○路「寶格麗」大樓
下，雖自綽號「小丸子」者收受第三級毒品硝甲西泮二包而持有
之，但無販賣之意圖，原審亦查無證據足以證明營利意圖之情事
，遽論處意圖販賣而持有第三級毒品罪刑，其餘各次犯行，亦無
營利之意圖，原審未察，遽以販賣第二級、第三級毒品罪論處罪
刑，難謂無判決不載理由之違法云云。乙○○上訴意旨略以：(一)
、原判決事實認定警方自伊車上扣得愷他命六包（毛重六０五公
克）、愷他命三包（毛重四七點八公克），合計毛重為六五二點
八公克，核與內政部警政署刑事警察局九十八年十一月二十日之
鑑定書所載驗前總毛重為六四六點四九公克不符，已有認定事實
不依證據之違誤。又原判決諭知扣案Ｋ盤壹個、未扣案之Ｋ盤壹
個均沒收，但上開Ｋ盤乃施用毒品工具，與本案犯行無關，原判
決併加沒收，同有未當。(二)、伊雖交付三百公克愷他命予甲○○
並收取新台幣（下同）七萬五千元之事實，惟未賺取差價，此據
經甲○○於原審結證在卷，伊無營利之意圖，原審未敘明上開證
詞為何不足採信之理由，遽而論處共同販賣第三級毒品罪刑，已
有未當，且伊於偵、審中已坦承犯行，原審未依毒品危害防制條
例第十七條第二項之規定予以減刑，有理由欠備及判決不適用法
則之違誤。丙○○上訴意旨略以：(一)、伊與甲○○並不相識，不
可能共同販賣毒品予甲○○，甲○○確係向乙○○購買毒品，交
易之價金亦由乙○○收受，此據甲○○證述在卷，原審亦查無證
據足以證明伊有參與販賣毒品之謀議，無以成立共同正犯。(二)、
同案被告乙○○於偵查中證述：警方所查獲之七萬五千元，係甲
○○購買毒品之價金，伊於取得價款後，轉交同行之丙○○以清
償積欠丙○○之職棒簽賭金，原審未待調查釐清，率以共同正犯
論處罪刑，自欠允當云云。
按供述證據前後，雖稍有參差或互相矛盾，事實審法院非不可參
酌其他證據，本於經驗法則，就其認為真實部分予以採取而捨棄
他部分之證言。又證據之取捨與證據之證明力，均屬事實審法院
得自由裁量、判斷之職權；苟其裁量、判斷，不悖乎一般之人生
活經驗法則或論理法則，又於判決內論述其判斷取捨之理由者，
即不得任意指摘其為違法，而據為提起第三審上訴之合法理由。
原判決綜合上述各項證據資料，認上訴人等人意圖營利而有販入
或賣出之行為，而成立原判決事實欄所載之罪名，已如前述，其
相關證據之取捨，亦無違經驗法則及論理法則。而觀乎證人林俞
谷於檢察官偵查中除證稱：其向甲○○購買愷他命，銀貨兩訖之
外，尚自承販賣愷他命予何正義，及楊志明代為送毒品之情形等
語，核與甲○○供承交付愷他命予林俞谷並收受現金等情相符，
此有上開偵訊筆錄可按（見九十八年度偵字第二八六九０號卷第
六頁起），上開證述如非出於任意性，何能為鉅細靡遺之陳述，
且與事實相符，是上開供述自為本於自由意志之陳述，由於此部
分之事證至明，原審未為無益勘驗證人林俞谷於偵查中之錄音內
容，自難指為違法。而證人楊惠薰於九十八年八月四日下午四時
許以0000000000號行動電話與甲○○之000000
0000號行動電話聯絡購毒事宜，非但有監察書內容譯文摘要
表可按，甲○○亦供承此部分犯行不諱，是林俞谷、楊惠薰翻異
前供，自無可採信，並據原判決敘述詳確，尚無甲○○所指理由
欠備之違法。次按毒品危害防制條例第十七條第二項規定：「犯
第四條至第八條之罪於偵查及審判中均自白者，減輕其刑。」查
乙○○於偵、審中僅供承轉讓第三級毒品予甲○○，並無販賣第
三級毒品之自白，原審未依上開法條予以減刑，亦無判決不適用
法則之違誤。丙○○知悉乙○○此行旨在於販賣愷他命，此據甲
○○以證人身分證述上情無訛，其隨乙○○同行販賣愷他命，並
代乙○○收受售毒之價金，其與乙○○之間，就犯罪行為之實行
，自有犯意之聯絡與行為之分擔，自成立共同正犯。至於Ｋ盤一
般而言，固為施用毒品之工具，但甲○○既持為向乙○○、丙○
○購買愷他命而折價三千元抵為價金，上開Ｋ盤自屬乙○○、丙
○○販賣毒品即犯罪所得之物，而應依毒品危害防制條例第十九
條第一項之規定宣告沒收；此外，警方自乙○○車上所查獲之愷
他命陸包（毛重共陸零伍公克）、愷他命參包（毛重共肆柒點捌
公克）等物品均予諭知沒收，均無不合（至上開毒品之重量，之
所以與內政部警政署刑事警察局九十八年十一月二十日之鑑定書
所載驗前總毛重為六四六點四九公克不符，係因上開鑑定書併將
Ａ七與Ａ八之毒品加計之故），乙○○據以指摘原判決不當，尚
非可採。其餘上訴意旨無非就原審依憑證據所為採證認事之職權
行使，以及原判決已論列說明之事項，重為事實上之爭執，核與
法律規定得為第三審上訴理由之違法情形，不相適合。其等上訴
均違背法律上之程式，應予駁回。
據上論結，應依刑事訴訟法第三百九十五條前段，判決如主文。
中    華    民    國  九十九  年    十    月   十四   日
                      最高法院刑事第五庭
                          審判長法官  陳  正  庸
                                法官  林  秀  夫
                                法官  林  瑞  斌
                                法官  王  聰  明
                                法官  謝  靜  恒
本件正本證明與原本無異
                                      書  記  官
中    華    民    國  九十九  年    十    月   十九   日
                                                      K

司法院資訊處製作；財團法人民間司法改革基金會備份。
